【裁判字號】    97,簡上,526
【裁判日期】    970826
【裁判案由】    誹謗
【裁判全文】
臺灣桃園地方法院刑事判決             97年度簡上字第526號
上  訴  人
即  被  告  乙○○
                    76號
上列上訴人因誹謗案件，不服本院於中華民國九十七年五月三十
日九十六年度壢簡字第二七九四號第一審刑事簡易判決（起訴書
案號：九十六年度偵字第二七九一號），提起上訴，本院管轄
之第二審合議庭判決如下：
    主  文
上訴駁回。
    事  實
一、乙○○為甲○○前男友，因與甲○○分手心生不滿，竟基於
    散布於眾，誹謗他人名譽之犯意，於民國九十六年八月中旬
    間，將記載有「李（傳單上誤繕為「季」）燕蓉年57，你為
    乾弟李國明年36歲姊弟戀，不顧一切親情愛情來養小狼狗，
    只求暫時爽快，忘了世上還有面子的存在…拿辛苦錢請小狼
    狗玩吝嗇小姐…」等文字之傳單多張，接續張貼於甲○○位
    於桃園縣平鎮市○○路○段五二九巷三二號住處附近之土地
    公廟、桃園縣平鎮市○○○街七十巷巷口領袖王朝大樓甲○○經營生意場所附近之電線桿上，並放置於甲○○停放於上
    開經營生意場所旁之自用小客車方向盤上方（文字面朝擋風
    玻璃）等處，以散布文字之方式指摘足以毀損甲○○名譽之
    事。
二、案經甲○○訴由臺灣桃園地方法院檢察署檢察官偵查後聲請
    簡易判決處刑。
    理  由
一、訊據上訴人即被告乙○○固坦承製作記載上開內容之傳單，
    並將之放置於甲○○所駕駛之車輛上，惟矢口否認有何誹謗
    犯行，辯稱：傳單是我自己寫的信件，我有放在甲○○的車
    上，但是我並沒有到處貼。我製作傳單目的是要勸甲○○回
    頭，不是要妨害她的名譽及誹謗她的意思，我雖有將此傳單
    給朋友，但只是想要叫甲○○可以回心轉意，但我絕對沒有
    影印該傳單張貼於土地公廟、電線桿上等地方。而且犯罪客
    體似為「季燕蓉」，能否以「季燕蓉」即令人聯想為「甲○○」，實有疑義？如無法令他人見之即知指「甲○○」，則
    被害人應係「季燕蓉」。又戴繡隨不識字，卻證稱經過土地
    公廟看到被告去貼傳單而能通知甲○○，其證言顯屬不實云
    云。然查：
  (一)上揭犯罪事實，業據告訴人即證人甲○○於原審訊問中證稱
    ：被告將記載上開文字之電腦打字傳單，放在我的車上，文
    字朝著玻璃，所以擋風玻璃外的人都可以看到傳單上的文字
    ，當時車子是停在新富五街我做生意的場所，戴繡隨在我位
    在金陵路住處附近土地公廟也看見上開傳單，通知我去看，
    我有看見貼在土地公廟的情形，我當時想撕下來，但撕不下
    來還拿水去洗，另外在新富五街七十巷口領袖王朝大樓旁邊
    的電線桿上，我也看見曾經貼有一張，但沒辦法撕下來等語
    明確（參見原審卷第十七—十九頁），核與證人戴繡隨於偵
    查中及原審訊問時證稱：我有看過上開電腦打字的傳單，在
    土地公廟看過一次，我到土地公廟時看見被告正離開，有人
    告訴我傳單是被告貼的，我叫甲○○來看，甲○○看了想撕
    下來，可是撕不下來，後來用水去洗，才洗下來。另一次在
    警衛室旁邊的電線桿上，也看到貼有該傳單等語相符（參見
    九十六年度他字第三五一一號偵卷第九頁、原審卷第十九—
    二一頁），並有上開傳單一紙在卷可參（參見九十六年度他
    字第三五一一號偵卷第四頁）。衡情以觀，上開傳單之製作
    既出於被告之手，且其內容所涉及者又均為被告與告訴人甲○○個人感情私事，則除被告以外之他人又如何對其二人感
    情私事多加置喙，甚至甘冒妨害告訴人甲○○之名譽而無端
    將上開內容多所不堪之傳單張貼於告訴人甲○○位於桃園縣
    平鎮市○○路○段五二九巷三二號住處附近之土地公廟、桃
    園縣平鎮市○○○街七十巷巷口領袖王朝大樓之告訴人甲○○經營生意場所附近之電線桿上，並放置於告訴人甲○○停
    放於上開經營生意場所旁之自用小客車方向盤上方（文字面
    朝擋風玻璃）等處？足認被告此部分所辯：其並未將上開傳
    單張貼在前開處所，僅放置於甲○○車上。又戴繡隨不識字
    ，卻證稱經過土地公廟看到被告去貼傳單而能通知甲○○，
    其證言顯屬不實云云，顯與常情嚴重相違，孰人能信！反適
    足徵前開情節方僅有當時與告訴人甲○○發生感情糾紛之被
    告始得為之，此方符合社會上一般經驗法則及論理法則之判
    斷，是證人甲○○、戴繡隨前揭證述顯較被告此部分空言所
    辯為可採，則上開張貼於告訴人甲○○位於桃園縣平鎮市○○路○段五二九巷三二號住處附近之土地公廟、桃園縣平鎮
    市○○○街七十巷巷口領袖王朝大樓之告訴人甲○○經營生
    意場所附近之電線桿上，並放置於告訴人甲○○停放於上開
    經營生意場所旁之自用小客車方向盤上方（文字面朝擋風玻
    璃）等處之傳單當為被告所為，應可認定。
  (二)再觀諸上開傳單內容之文字記載，不僅指名道姓指摘告訴人
    甲○○與其他男子交往之不當，並以「養小狼狗」之不堪詞
    語比喻，文末並註記「雞排˙米干店甲○○歡迎光臨」等字
    樣，顯然被告撰寫此文並非僅對告訴人甲○○本人訴說而已
    ，其目的實為將文中所記載告訴人甲○○之事公告周知，且
    被告以「養小狼狗」之用語指述告訴人甲○○與其他男子交
    往，於客觀上顯有貶抑告訴人甲○○之意，並影響他人對於
    告訴人甲○○之評價，堪認已達毀損告訴人甲○○名譽之程
    度。至上開傳單內容開頭雖記載「季燕蓉」，然其後之文字
    均已記載為「…，甲○○回頭吧！」、「雞排˙米干店甲○○歡迎光臨」，且所張貼之處又為告訴人甲○○住處附近之
    土地公廟、經營生意之處附近之電線桿上及其車上，顯然均
    可使住於告訴人甲○○住處附近之鄰居或友人、其他位在告
    訴人甲○○經營生意之處附近而認識告訴人甲○○之相關人
    士一眼望之即可得知上開傳單所指摘之對象即為「甲○○」
    ，是被告所製作之上開傳單內容開頭雖記載「季燕蓉」，然
    此無非可認係被告製作時之錯誤或誤繕所致，然根本不影響
    其內容讓人一眼望之即可得知所指摘之對象即為告訴人甲○○，是被告就此部分所辯：犯罪客體似為「季燕蓉」，能否
    以「季燕蓉」即令人聯想為「甲○○」，實有疑義？如無法
    令他人見之即知指「甲○○」，則被害人應係「季燕蓉」云
    云，顯係其推諉卸責之詞，不足採信。再者，被告自承有將
    上開文件製作多張給一些朋友等語（參見原審卷第二一頁、
    本院卷九十七年七月二十二日準備程序筆錄第二頁），更益
    徵被告應有散布上開傳單而令其內容讓眾人周知之意圖，灼
    然甚明。
  (三)至被告所舉證人丙○○於本院審理中雖證述：乙○○我認識
    ，他是我的朋友，甲○○是賣鹽酥雞的，以前乙○○在當守
    衛的時候，甲○○和乙○○認識、交往，我也是經由乙○○
    才認識甲○○，乙○○和甲○○同進同出，乙○○會去甲○○家喝酒，也有在甲○○的房間睡覺，但是甲○○沒有去過
    乙○○的家，乙○○本身有老婆、小孩，甲○○說她的丈夫
    死了，詳情我不知道，李國明我也認識，因為李國明是甲○○的乾弟弟。李國明與甲○○兩人的關係，在我看來，只是
    單純的乾姊弟，但是他們的關係超乎甲○○自己真正的兒子
    與親弟弟，因為李國明經常去甲○○的攤子，又有到甲○○
    的家，若李國明鬧事的話，任何人講話，李國明都不會聽，
    但是甲○○講的話，李國明就會聽，但是我不知道甲○○和
    李國明有無男女感情的關係。以前乙○○和甲○○剛認識的
    時候真的很好，那是前年（九十五年）的時候，至於在本件
    案發（九十六年八月份）之後，我就很少去了，貼單子的事
    情我真的不知道，我也沒有聽任何人講。我只知道甲○○和
    李國明的感情超乎姊弟，但是我不知道李國明是否是甲○○
    的小狼狗，因為我又不是跟甲○○在一起，我怎麼知道甲○○的一舉一動。乙○○和甲○○剛開始在一起的時候我知道
    ，但是乙○○和甲○○交往的後半段我就不清楚了。被告和
    李國明吵架的時候，甲○○的隔壁鄰居有無說：「客兄」（
    台語）、「客兄」（台語）在吵架、狗咬狗這些事情都是乙○○告訴我的，當時我雖然在旁邊，但是我沒有聽鄰居在講
    什麼等語（參見本院卷九十七年八月十二日審判筆錄第三—
    五頁）。準此足認，證人丙○○對於告訴人甲○○是否有與
    其乾弟弟李國明有男女感情上來往，並不知詳情，則縱令告
    訴人甲○○與其乾弟弟李國明平日往來頻繁，情感互動良好
    ，亦屬人情之常，又何能僅以此即推論該二人有上開傳單內
    多所不堪毀損名譽之記載情事！又證人丙○○對於案發當時
    之上開傳單內容及張貼等攸關本件成罪與否之犯罪構成要件
    根本全然不知，是以證人丙○○前開所述，均不足以採為有
    利被告之認定，併予敘明。
  (四)綜上所述，足認被告前開所辯，要屬事後空言避就推諉卸責
    之詞，殊無可採。從而，本件事證已臻明確，被告犯行洵堪
    認定，應予依法論科。
三、核被告所為，係犯刑法第三百十條第二項之加重誹謗罪。
四、原審以被告罪證明確，因而適用刑事訴訟法第四百四十九條
    第一項，刑法第三百十條第二項、第四十一條第一項前段，
    刑法施行法第一條之一第一項、第二項前段規定，並審酌被
    告因感情受挫、心生怨懟始涉犯本案，犯罪動機尚屬單純，
    惟犯後飾詞圖卸、態度不佳，且使被害人之名譽嚴重受損，
    連帶影響被害人之身心健康，迄今仍未向被害人道歉、賠償
    等一切情狀，逕以簡易判決判處被告拘役四十日，如易科罰
    金，以新臺幣一千元折算一日。本院經核其認事用法均無違
    誤，量刑亦稱妥適，被告上訴意旨謂：被害人應為「季燕蓉
    」，證人戴繡隨證述前後不一，上開傳單僅放置於甲○○車
    上，並沒有到處張貼，缺乏主觀誹謗意圖云云，指摘原判決
    不當，均為無理由，已如前述，應予駁回。
據上論斷，應依刑事訴訟法第四百五十五條之一第一項、第三項
、第三百六十八條，判決如主文。
本案經檢察官何治蕙到庭執行職務。
中    華    民    國    97    年    8     月    26    日
                        臺灣桃園地方法院刑事第十庭
                            審判長法  官  江  德  民
                                  法  官  蘇  昌  澤
                                  法  官  林  家  賢
上正本證明與原本相符。
不得上訴。
                                  書記官  常  毓  生
中    華    民    國    97    年    8     月    27    日
附錄本判決論罪科刑法條：
刑法第三百十條：
意圖散布於眾，而指摘或傳述足以毀損他人名譽之事者，為誹謗
罪，處一年以下有期徒刑、拘役或五百元以下罰金。
散布文字、圖畫犯前項之罪者，處二年以下有期徒刑、拘役或一
千元以下罰金。
對於所誹謗之事，能證明其為真實者，不罰。但涉於私德而與公
共利益無關者，不在此限。


司法院資訊處製作；財團法人民間司法改革基金會備份。
